臺灣高雄地方法院刑事裁定
111年度聲字第357號
聲明異議人
即受處分人  李建信



上列聲明異議人即受處分人因違反毒品危害防制條例案件，對於
臺灣高雄地方檢察署檢察官之執行指揮（執行案號：111年度戒
執一字第24號）聲明異議，本院裁定如下：
    主  文
聲明異議駁回。
    理  由
一、聲明異議意旨略以：聲明異議人即受處分人李建信（下稱聲
    明異議人）在觀察勒戒中被通知轉強制戒治，心中難平，檢
    察官有違反程序之嫌。聲明異議人於第58天才收到強制戒治
    指揮書，並無裁定戒治文，且聲明異議人在觀察勒戒期間，
    都有遵守監規，並無遭扣分之情形，檢察官僅以主觀上認定
    ，即認聲明異議人有繼續施用毒品之傾向，請鈞院裁定停止
    戒治等語。
二、按受刑人或其法定代理人或配偶，以檢察官執行之指揮為不
    當者，得向諭知該裁判之法院聲明異議；刑事訴訟法第484
    條定有明文。又按執行機關對於審判機關所為之裁判，並無
    審查內容之權，故裁判是否違法，並非執行機關所得過問，
    是聲明異議之對象，應係檢察官之執行指揮行為，而非檢察
    官據以指揮執行之裁判，故所稱「檢察官執行之指揮不當」
    ，係指檢察官有積極執行指揮之違法及其執行方法有不當等
    情形而言。次按，毒品危害防制條例所規定之觀察、勒戒或
    強制戒治處分，其立法意旨在幫助施用毒品者戒除毒癮，該
    處分之性質非為懲戒行為人，而係為減除受處分人再次施用
    毒品之危險性，目的係在戒除行為人施用毒品身癮及心癮之
    措施，且強制戒治係導入療程之觀念，針對行為人將來之危
    險所為預防、矯治措施之保安處分，以達教化與治療之目的
    ，可謂刑罰之補充制度，從而毒品危害防制條例本身所規定
    之強制戒治等保安處分，雖兼具自由刑之性質，卻有刑罰不
    可替代之教化治療作用。是該條例第20條第2項，係屬強制
    規定，只需觀察、勒戒後，經評定受觀察、勒戒人有繼續施
    用毒品傾向者，檢察官即可聲請法院裁定令入戒治處所施以
    強制戒治。
三、經查：
　㈠本件聲明異議人固以「抗告狀」聲明不服，惟觀諸其意旨係
    稱：「檢察官」有「違反程序」之嫌等語，是自上開抗告狀
    之實質內容觀之，應認本件聲明異議人之真意係認檢察官執
    行指揮違法，而依刑事訴訟法第484條之規定聲明異議，合
    先敘明。
　㈡又聲明異議人前因施用第一級毒品海洛因、第二級毒品甲基
    安非他命之犯行，經本院以110年度毒聲字第1033號裁定令
    入勒戒處所施以觀察、勒戒，其於110年12月27日起至法務
    部○○○○○○○○附設勒戒處所執行觀察、勒戒後，於觀察、勒戒
    期間，經法務部○○○○○○○○附設勒戒處所之醫師依110年3月26
    日修正後之有無繼續施用毒品傾向評估標準紀錄表評估，結
    果為：⒈前科紀錄與行為表現部分合計共42分（細項為⑴毒品
    犯罪相關司法紀錄；⑵首次毒品犯罪年齡；⑶其他犯罪相關紀
    錄；⑷入所時尿液毒品檢驗反應；⑸所內行為表現），其中⑸
    所內行為表現之「重度違規」、「輕中度違規」均為0次，
    並未計分；⒉臨床評估部分合計共27分（細項為⑴物質使用行
    為；⑵精神疾病共病（含反社會人格）；⑶臨床綜合評估（含
    病識感、動機、態度、就醫意願）)；⒊社會穩定度部分合計
    共2分（細項為⑴工作；⑵家庭)，合計總分為71分（靜態因子
    64分，動態因子7分），經評定為「有繼續施用毒品傾向」
    ，乃由臺灣高雄地方檢察署檢察官向本院聲請裁定准予令其
    入戒治處所執行強制戒治，經本院以111年度毒聲字第120號
    裁定令入戒治處所施以強制戒治後，聲明異議人並自111年2
    月18日入法務部○○○○○○○○施以強制戒治等情，此有臺灣高等
    法院被告前案紀錄表可稽，並經本院調閱臺灣高雄地方檢察
    署111年度戒執一字第24號卷宗核閱屬實。揆諸上開說明，
    檢察官依上開裁定之內容指揮強制戒治執行，自難認檢察官
    執行之指揮有何違法或其執行方法不當，聲明異議人主張檢
    察官之執行程序係出於主觀判斷云云，與事實相悖，難認可
    採。
　㈢綜上所述，聲明異議人之聲明異議，並無理由，應予駁回。
四、據上論斷，依刑事訴訟法第486條，裁定如主文。
中　　華　　民　　國　　111 　年　　3 　　月　　16　　日
                  刑事第十二庭  法　官  楊甯伃 
以上正本證明與原本無異。
如不服本裁定，應於收受送達後5 日內向本院提出抗告狀。
中　　華　　民　　國　　111 　年　　3 　　月　　16　　日
　　　　　　　　　　　　　　　　書記官　陳蓉柔